【裁判字號】    98,台上,5441
【裁判日期】    980924
【裁判案由】    強盜
【裁判全文】
最高法院刑事判決            九十八年度台上字第五四四一號
上  訴  人  甲○○
上列上訴人因強盜案件，不服台灣高等法院中華民國九十八年七
月十四日第二審判決（九十八年度上訴字第一八七四號，起訴案
號：台灣桃園地方法院檢察署九十八年度偵字第一六四０號），
提起上訴，本院判決如下：
    主  文
上訴駁回。
    理  由
按刑事訴訟法第三百七十七條規定，上訴於第三審法院，非以判
決違背法令為理由，不得為之。是提起第三審上訴，應以原判決
違背法令為理由，係屬法定要件。如果上訴理由書狀並未依據卷
內訴訟資料，具體指摘原判決不適用何種法則或如何適用不當，
或所指摘原判決違法情事，顯與法律規定得為第三審上訴理由之
違法情形，不相適合時，均應認其上訴為違背法律上之程式，予
以駁回。本件原判決已敘明依憑證人即被害人乙○○於警詢、證
人即承辦警員柯大偉、朱晉德於第一審、原審之證述，及上訴人
甲○○於警詢、檢察官訊問時及第一審、原審之自白，佐以正犯
楊繼增於警詢、檢察官訊問時及第一審、原審之供述或證述，並
有監視錄影翻拍照片、蒐證照片等在卷可稽，暨原判決附表所示
之物品扣案可資佐證，資以認定上訴人有原判決事實欄所記載之
犯罪事實。對於上訴人所辯：伊未等候楊繼增強盜財物得手，即
先行離開，係因己意中止強盜行為之實行云云，何以不足採取，
亦已憑卷內證據資料，於理由內詳為指駁說明。並敘明上訴人對
於未發覺之罪自首而受裁判，爰依刑法第六十二條前段之規定，
減輕其刑。因而維持第一審關於論處上訴人共同意圖為自己不法
之所有，攜帶兇器，以強暴致使不能抗拒，而取他人之物罪刑部
分之判決，駁回上訴人在第二審之上訴。原判決已敘明所憑之證
據及其認定之理由，所為論斷與卷內證據資料相符，從形式上觀
察，並無何違背法令之情形存在。上訴意旨略以：(一)原判決未考
量上訴人係因母親身患重病，念及自己未能妥善照顧家庭，一時
失意犯罪，因此未適用刑法第五十九條之規定，酌量減輕上訴人
刑責，有判決理由不備之違法。(二)檢察官於起訴書敘明請法院審
酌上訴人前無犯罪紀錄，素行良好，此次係因智慮淺薄，一時失
慮犯罪，又上訴人於事後坦承犯行，犯罪後態度良好等情，從輕
量刑等語。原判決就檢察官所指上情，未為審酌、說明，有判決
理由不備之違法云云。經查：(一)原判決已說明刑法第五十九條之
酌量減輕其刑，必須犯罪另有特殊之原因與環境等等，在客觀上
足以引起一般同情，認為即予宣告法定低度刑期尤嫌過重者，始
有其適用。查上訴人已成年，僅因缺錢花用，竟於凌晨時分，夥
同楊繼增持刀抵住「萊爾富超商」店員乙○○之頸部，並以繩子
加以綑綁，再關入店內冷藏庫，進而強盜財物，其等行為危害人
身安全及自由甚鉅，犯罪情狀並無顯可憫恕可言，無從適用刑法
第五十九條之規定，酌量減輕其刑等語（見原判決第八、九頁）
，洵無不合。至於上訴意旨所稱上訴人係因母親身患重病，念及
自己未能妥善照顧家庭，一時失意犯罪云云，本不足據以適用刑
法第五十九條之規定，酌量減輕其刑。又稽之卷內資料，上訴人
於原審未以此主張有刑法第五十九條之適用，原判決自無從加以
說明，難謂有上訴意旨所指判決理由不備之違法可言。(二)量刑之
輕重，係屬事實審法院得依職權裁量之事項，苟以行為人之責任
為基礎，並已斟酌刑法第五十七條各款所列情狀，而未逾越法定
刑度，且客觀上並無明顯濫用其職權之情形者，即不得遽指為違
法。第一審判決理由已說明，審酌上訴人鋌而走險強盜他人財物
，造成乙○○心理畏怖甚鉅，至為可議，但上訴人強盜所得財物
價值不多，且犯罪後坦承犯行，非無悔意，又已與乙○○達成民
事和解，及上訴人之智識程度、生活狀況等一切情狀，量處上訴
人有期徒刑六年等語（見第一審判決第四頁）。查第一審判決已
就刑法第五十七條所定科刑輕重之標準，詳為審酌，又上訴人係
犯刑法第三百三十條第一項之罪，其法定本刑為七年以上有期徒
刑，經依刑法第六十二條前段之規定，減輕其刑二分之一，其最
低法定本刑為有期徒刑三年六月，第一審判決量處上訴人有期徒
刑六年，仍屬中度之刑，並無明顯濫用其職權之情形，原判決說
明第一審所為量刑尚屬妥適之理由，予以維持（見原判決第八、
九頁），於法並無不合。至於檢察官於起訴書所指上情，第一審
、原判決均已加以審酌，難謂有上訴意旨所指判決理由不備之違
法。上訴意旨仍執前詞，就原審本於職權裁量事項之適法行使，
任意指摘為違法，核與法律規定得為第三審上訴理由之違法情形
，均不相適合。應認其上訴違背法律上之程式，予以駁回。
據上論結，應依刑事訴訟法第三百九十五條前段，判決如主文。
中    華    民    國  九十八  年    九    月  二十四  日
                      最高法院刑事第十二庭
                          審判長法官  黃  一  鑫
                                法官  張  春  福
                                法官  林  勤  純
                                法官  李  錦  樑
                                法官  陳  國  文
      本件正本證明與原本無異
                                      書  記  官
中    華    民    國  九十八  年    九    月   三十   日
                                                     M


司法院資訊處製作；財團法人民間司法改革基金會備份。
